臺灣臺北地方法院簡易民事判決
                                   111年度北簡字第3936號
原      告  鄧崇智  
訴訟代理人  鄧聲騰  
被      告  和潤企業股份有限公司

法定代理人  劉源森  


訴訟代理人  徐介宸  
上列當事人間請求確認本票債權不存在事件，於中華民國111年3
月30日言詞辯論終結，本院判決如下： 
    主  文
確認被告持有如附表所示之本票，對原告之本票債權不存在。
訴訟費用新臺幣肆仟參佰元由被告負擔。
    事實及理由
壹、程序事項
    按確認法律關係之訴，非原告有即受確認判決之法律上利益
    者，不得提起之，民事訴訟法第247條第1項定有明文。所謂
    即受確認判決之法律上利益，係指法律關係存否不明確，原
    告主觀上認其在法律上之地位有不安之狀態存在，此種不安
    之狀態，能以確認判決將之除去者而言。查原告主張被告持
    以原告鄧崇智、訴外人鄧堯鈞名義，於民國107年8月2日共
    同簽發之票面金額新臺幣（下同）40萬元本票1紙（如附表
    所示，下稱系爭本票），向本院聲請裁定准許強制執行，經
    本院以108年度司票字第9465號裁定准許（下稱系爭本票裁
    定）之事實，業經本院依職權調取該本票裁定民事卷宗查核
    無訛。系爭本票既由被告持有且已行使票據權利，而原告否
    認該本票上債權，顯然兩造就系爭本票債權存在與否已發生
    爭執，如不訴請確認，原告在私法上之地位將有受侵害之危
    險，則原告提起本件確認本票債權不存在之訴，即有確認之
    法律上利益。
貳、實體方面
一、原告主張：原告從未簽發系爭本票。原告於系爭本票簽發日
    並不在國內，系爭本票上原告之簽名及印鑑章皆係他人偽造
    等語。並聲明：確認被告持有如附表所示之本票債權對原告
    不存在。
二、被告則以：系爭本票為原告於107年8月2日向被告辦理汽車
    貸款分期時所簽發，且經被告委派之對保人員即黃柏翔當面
    確認，系爭本票並無偽造情形等語，資為抗辯。並聲明：原
    告之訴駁回。
三、本院得心證之理由
（一）按票據為無因證券，僅票據債權人就票據作成前之債務關
      係，無庸證明其原因而已。至該票據本身是否真正。即是
      否為發票人所作成，則應由票據債權人負證明之責，此觀
      民事訴訟法第277條規定之法理至明（最高法院86年度台
      上字第2097號裁判意旨參照）。
（二）本件原告主張系爭本票上原告之簽名及印鑑章皆係偽造，
      原告並未於系爭本票上簽名，依上開說明，自應由執票人
      即被告就系爭本票上「鄧崇智」簽名為真正負舉證責任。
      被告固抗辯本件對保經被告對保人員黃柏翔當面與原告確
      認云云，惟查，原告自107年7月18日出境後，於同年9月5
      日始入境，有原告提出之入出國日期證明書及本院依職權
      查閱原告之出入境資料（見本院卷第57頁、限閱卷）附卷
      可稽，足認於107年8月2日系爭本票簽發時，原告確實不
      在國內，堪認原告主張系爭本票上原告之簽名及印鑑章皆
      係他人偽造等情事，應屬可採。被告復未提出其他證據證
      明系爭本票確為原告親簽或授權所簽發，自難認系爭本票
      上原告之簽名及印鑑章為真正。據此原告不負發票人之責
      任，故原告主張被告就其持有之系爭本票，對原告票據債
      權不存在，洵屬有據。
四、從而，原告以系爭本票非原告所簽發為據，請求確認被告所
    執系爭本票對原告之本票債權不存在，為有理由，應予准許
    。
五、訴訟費用負擔之依據：民事訴訟法第78條。本件訴訟費用額
    ，依後附計算書確定如主文所示金額。
中　　華　　民　　國　　111 　年　　4 　　月　　13　　日
                              臺北簡易庭
                                  法  官　郭麗萍
以上正本證明與原本無異。
如不服本判決，應於判決送達後20日內向本庭（臺北市○○區○
○○路0 段000 巷0 號）提出上訴狀。（須按他造當事人之人數
附繕本）。如委任律師提起上訴者，應一併繳納上訴審裁判費。
中　　華　　民　　國　　111 　年　　4 　　月　　13　　日
                                  書記官　陳怡如
計    算    書
項    目                    金  額（新臺幣）      備  註
第一審裁判費                4,300元
合        計                4,300元
附表：
 發票人  發票日 到期日 票面金額 （新臺幣） 備註 1.鄧崇智 2.鄧堯鈞 107年8月2日 108年5月3日  400,000元 即臺灣臺北地方法院108年度司票字第9465號民事裁定之本票